【裁判字號】    98,上訴,3312
【裁判日期】    981224
【裁判案由】    毒品危害防制條例
【裁判全文】
臺灣高等法院刑事判決                98年度上訴字第3312號
上  訴  人  臺灣板橋地方法院檢察署檢察官
被      告  甲○○
                    現另案在台灣台北分監執行中
選任辯護人  粘舜權律師
            吳茂榕律師
上列上訴人因被告毒品危害防制條例案件，不服臺灣板橋地方法
院97年度訴字第969號，中華民國98年6月30日第一審判決（起訴
案號：臺灣板橋地方法院檢察署97年度偵字第2916號），提起上
訴，本院判決如下：
    主  文
上訴駁回。
    事  實
一、甲○○前於民國96年10月間經警查獲施用第二級毒品於釋放
    後，與其女友投宿居住在臺北縣板橋市○○○路213巷7號之
    「欣宏旅社」之306室，期間曾向亦投宿在同旅社301室之陳
    嘉明（陳嘉明與甲○○就理由貳、一所示之涉犯共同販賣第
    一級毒品犯嫌部分，已另經臺灣板橋地方法院以97年度訴字
    第2778號刑事案件判決無罪確定）取得第二級毒品施用，而
    知悉陳嘉明係有提供第一、二毒品供人施用。
二、於96年11月間之某日至同年12月13日陳嘉明因遭警在宏欣旅
    社301室查獲而經臺灣板橋地方法院羈押（嗣經臺灣板橋地
    方法院以97年度訴字第114號刑事判決其犯轉讓、意圖販賣
    而持有第一級毒品等罪確定）前之某日，蔡浩以伊持用之
    SIM卡門號0000000000號行動電話撥打陳嘉明持用之SIM卡門
    號0000000000號行動電話向陳嘉明索取第一級毒品海洛因施
    用，陳嘉明即以將約可供一至二次施用份量之海洛因毒品以
    衛生紙包裹後，未告知甲○○該包衛生紙團內係包海洛因毒
    品，即要求甲○○僅須將該包衛生紙團拿至宏欣旅館外某巷
    口處之某間7-11便利商店前將該包毒品交付予蔡浩而未要求
    甲○○應併向蔡浩收取何等款項，甲○○依其與陳嘉明該段
    期間之上開交往經驗，雖未能確知陳嘉明與蔡浩間就該包衛
    生紙團之約定，惟已可知悉陳嘉明委託其交付之該包衛生紙
    團內包有毒品，而可預見如允諾陳嘉明上開要求，即構成轉
    讓毒品予他人，仍基於其依據陳嘉明之指示所持往交付予蔡
    浩之毒品縱屬海洛因毒品亦不違背其本意之轉讓第一級毒品
    之不確定故意，並依其對陳嘉明上開委託轉交之認知，以幫
    助陳嘉明轉讓毒品之意思而參與為轉讓毒品之客觀行為之犯
    意，將該包衛生紙團持往陳嘉明指定之該便利商店處並將該
    包衛生紙團交付蔡浩，而轉讓第一級毒品予蔡浩。
三、嗣於97年1月7日下午4時許，經警於宏欣旅社之306室外樓梯
    間查獲甲○○後，再於該室內查獲至該址欲無償要索毒品施
    用之蔡浩，始查知上情。
四、案經臺北縣政府警察局海山分局報告臺灣板橋地方法院檢察
    署檢察官偵查起訴。
    理  由
壹、有罪部分：
一、證據能力部分：
（一）被告及其辯護人於本院準備程序中雖以證人蔡浩於警詢、
      偵查中之證言無證據能力云云。惟查證人蔡浩於偵訊中之
      證言，係於檢察官前為陳述並依法具結，依刑事訴訟法第
      158條之3、第159條之1之規定有證據能力；而證人蔡浩於
      警詢之供述，除就有關事實欄二所示之被告甲○○轉交毒
      品部分陳述與審判中所為陳述相同外，其餘部分因均容有
      差異，且依原審勘驗結果，認證人蔡浩當時之陳述，係於
      精神狀況不佳時所為（見2916號偵卷第17頁），是本院認
      證人蔡浩於警詢中之供述無證據能力。
（二）另按當事人、代理人或辯護人於法院調查證據時，知有第
      159條第1項不得為證據之情形，而未於言詞辯論終結前聲
      明異議者，視為有前項之同意。刑事訴訟法第159-5條第2
      項定有明文。查本案其他證據資料之證據能力，除上述外
      ，均未據被告或辯護人於本院言詞辯論終結前聲明異議者
      ，依前開規定，本案其他證據資料自有證據能力。
二、實體認定部分：
    訊據被告就其於事實欄所示之期間投宿於宏欣旅社，且曾向
    陳嘉明取得第二級毒品施用，且其係認識蔡浩等事實固不諱
    言，惟矢口否認有何轉讓第一級毒品犯行，辯稱：伊未幫忙
    陳嘉明拿毒品給蔡浩云云。惟經查：
（一）被告前於警詢中已分別供承：「（為什麼他要在筆錄上指
      稱，於96年11月交保回來後都向眼鏡陳嘉明購買海洛因，
      然後當時都是陳嘉明叫你拿出來賣給他，你如何解釋？）
      他不是叫我賣給他，他只叫我拿給他而已，沒有賣給他。
      （你說陳嘉明叫你拿給他，不是賣給他？）對。」、於偵
      查中亦供稱：「（你在96年11月間開始有沒有幫陳嘉明拿
      毒品給蔡浩？還有收錢？）收錢沒有收，只有拿…拿那個
      東西給他而已。（拿了幾次？）差不多11月那時候。差不
      多…也沒有幾次耶，因為有時候都他自己拿的，阿就是有
      時候因為他說他沒空，所以才打電話叫我幫他拿。（你拿
      了幾次給蔡浩？）我不記得了，不到10次吧。（是拿什麼
      毒品？）我不知道，因為他用衛生紙包起來耶。（那你知
      道是毒品嘛，是不是？）恩。（是不是？）是。（然後錢
      是蔡浩交給你是不是？）沒有，他交給那個，陳嘉明。（
      他不是叫你…，陳嘉明沒空啊，才叫你去幫他拿毒品啊，
      那錢當然是交給你，不然交給誰？）他是叫我拿東西給他
      而已啦，然後錢他…，陳嘉明之後會跟他算，（大部分是
      陳嘉明沒空的時候才叫你拿，是不是？）對。（你每次交
      付毒品是拿去哪裡給陳嘉明？給蔡浩？）就那個巷子口那
      邊啊。（哪裡的巷子口？）旅館那的巷子口。（是不是？
      ）對。等語（見2916號偵卷第10、88頁、原審卷第174、
      175頁）。
（二）證人蔡浩於偵查中供稱：「（甲○○與眼鏡之關係？）我
      從96.11月開始跟眼鏡買毒品，都是甲○○拿出來給我的
      ，也是甲○○收錢，然後交付我毒品。」等語、於原審本
      案審理中供稱：「（你這二次向綽號眼鏡之人購買海洛因
      ，是否都是甲○○將海洛因交給你？）是的，我用電話與
      眼鏡之人連絡之後，由甲○○將海洛因拿來給我。」、「
      我有講我打電話給「眼鏡」，甲○○拿海洛因給我，我有
      講這個話。」、於原審另案（97訴2778）審理中供稱：「
      我當時打電話給眼睛，他說他會叫他壹個小弟來找我，我
      有跟他說我穿什麼衣服，他就來找我。我打電話給我朋友
      ，跟他要買藥，那個人要我打電話給眼鏡，我跟他約在板
      橋壹個賣菜的地方的7-11便利商店，後來是甲○○過來。
      」、（眼鏡都叫叫他拿出來？）嗯。（他是有，同時都是
      陳嘉明叫那個小瑋拿出來？）嗯。（見2916號偵卷第91至
      92頁、原審卷第241頁、原審97訴2778號卷第122頁 ）。
（三）互核本案被告、證人蔡浩之上引供述，足證被告確有依陳
      嘉明指示將海洛因交付予蔡浩，要無疑義。
（四）雖證人蔡浩於原審審理中另證稱：「「眼鏡」未請被告拿
      毒品予我」云云（見本案原審卷第236頁反面）；然參酌
      證人蔡浩對辯護人詰問何以為該等證述之原因，係稱「因
      為我懷疑小瑋叫警察來的，因為我進去旅社房間裡面，過
      一下子，他們就說要出去，警察就來了」等語（見同上本
      案原審卷第236頁反面）；以及證人蔡浩前於另案陳嘉明
      本案共犯案件中已證述確曾向「眼鏡」購買毒品而由甲○
      ○將毒品交付，並於原審本案審理中就其確有為該等證述
      無訛等情（見原審97訴字第2778號案卷第122頁），在在
      足認證人蔡浩於原審審理中所另為被告未代陳嘉明交付毒
      品予渠之證言係迴護被告之詞，而無可採信。
（五）雖陳嘉明涉犯本案部分，已經原審以97年度訴字第2778號
      判決無罪，並認本案被告就本案於警詢、偵查中之供述於
      該案無證據能力、證人蔡浩於警詢中指認程序亦有瑕疵為
      由，而認無法確認「眼鏡」即為陳嘉明為由，致判決陳嘉
      明無罪；惟本案依上述被告於警詢、偵訊中之供述，再參
      酌證人蔡浩於本案及上述陳嘉明案件中之證言，堪認證人
      蔡浩前電洽購買毒品而由被告轉交所購毒品之綽號「眼鏡
      」之人即係陳嘉明要無疑義。
（六）按以營利之意圖交付毒品，而收取對價之行為，觸犯販賣
      毒品罪；苟非基於營利之意圖，而以原價或低於原價有償
      轉讓毒品與他人，僅得以轉讓毒品罪論處；若無營利之意
      圖，僅基於幫助施用毒品者取得供施用毒品之目的，而出
      面代購，或共同合資購買並分攤價金及分受毒品，則屬應
      否成立施用毒品罪或其幫助犯之範疇，三者行為互殊，且
      異其處罰（最高法院96年度台上字第5139號判決要旨參照
      ）；又按行為人對於構成犯罪之事實，雖非決意促使其發
      生，但預見其發生而其發生並不違背其本意者，依刑法第
      13條第2項之規定，仍以故意論。此學理上所稱之間接故
      意，指行為人主觀上對於構成要件之實現有所預見，仍聽
      任其發展，終致發生構成要件之該當結果者而言（最高法
      院83年度台上字第4329號判決要旨參照）。復以幫助犯，
      係指以幫助他人犯罪之意思，而參與實施，其所參與之行
      為為犯罪構成要件以外之行為者而言，若以幫助他人犯罪
      之意思，而參與犯罪構成要件之行為者，為正犯（最高法
      院70年度台上字第687號判決要旨參照）。
（七）是，就本案被告而言，依被告前於警詢、偵訊中之陳述，
      被告雖不確知陳嘉明與證人蔡浩二人就該毒品之原因關係
      ，惟依被告所認識之陳嘉明及證人蔡浩涉及毒品之事實，
      亦可推認被告於主觀上應已知悉陳嘉明所委託其轉交蔡浩
      以衛生紙包裹者係毒品無訛。
（八）綜合上開事證，本案被告客觀上應可得認識其所受陳嘉明
      委託交付者係毒品，且亦確有代為交付毒品之行為，雖被
      告主觀上不確知陳嘉明與蔡浩二人間就該毒品交付之緣由
      ，然其主觀上仍不免有以幫助陳嘉明交付毒品予蔡浩之意
      思，且進而於客觀上為交付毒品之轉讓毒品構成要件行為
      ，於法即應成立轉讓毒品罪名；
（九）至關於本案被告代陳嘉明交付毒品予蔡浩之次數，本案被
      告確有接受陳嘉明之委託而為上開轉讓毒品之犯行，固如
      上述證，惟就其轉讓之次數，僅據本案被告其於偵查中陳
      稱約不到10次等語（見2916號偵卷第88頁）；然參照本案
      被告於同日偵查中亦陳稱陳嘉明代其支付泊宿費用之次數
      僅有2、3次之情（亦見同偵卷頁），本案被告替陳嘉明轉
      交毒品予蔡浩之次數是否有逾2、3次之情，已非無疑。況
      ，參諸證人蔡浩於另案陳嘉明本案共犯案件審理中證稱其
      僅在96年12月份有與陳嘉明為二次實際之交易而由甲○○
      交付之證述（見原審97訴2778號案卷第124頁），於法至
      多僅能認定甲○○僅有替陳嘉明交付毒品予蔡浩約2次；
      復以，依證人蔡浩上開另案陳嘉明本案共犯案件審理中之
      證言及證人蔡浩於本案偵查中之證言（見2916號偵卷第91
      至92頁），堪認證人蔡浩於96年12月13日前均係撥打陳嘉
      明電話與陳嘉明聯絡後而由本案被告出面交付毒品之事實
      ，再依卷存證據，陳嘉明於該日前係持用SIM卡門號
      0000000000號行動電話（已於陳嘉明遭查獲當日扣案）與
      他人連絡毒品事宜，而檢察官於偵查中並未向通訊公司調
      閱甲○○持用之SIM卡門號0000000000號行動電話、蔡浩
      持用之SIM卡門號0000000000號行動電話於97年1月7日前
      之通聯紀錄，嗣原審審理中依職權調閱時，已無法查得該
      二行動電話於該日前之通聯紀錄，是起訴書記載之關於本
      案被告於96年12月13日前以其持用之上開行動電話撥打證
      人蔡浩持用之上開行動電話之情，已無可證明；再以，依
      原審97年度訴字第114號陳嘉明毒品案件審理中依職權調
      閱之陳嘉明持用之SIM卡門號0000000000號行動電話於該
      日前之通聯紀錄資料，雖可確認陳嘉明與蔡浩間確有以上
      開電話相互為通聯多日，惟依通聯紀錄資料形式，陳嘉明
      與蔡浩間亦有於同日間為時間間隔相近多次之通聯，而本
      案被告與證人蔡浩就其等上開陳述或證述之關於本案被告
      替陳嘉明轉交毒品之情節，究係為間隔一日或數日或係為
      同一期間之分先後二次轉交，於本案審理中均未為陳述，
      是本案依卷內現存之全部事證，依有罪疑有利於被告之原
      則，僅能認定本案被告替陳嘉明轉讓第一級毒品予蔡浩之
      行為次數，僅只為一次。
（十）綜上所述，本案事證明確，被告犯行堪以認定，應予依法
      論科。
三、論罪科刑：
    被告就事實欄二所示之其知悉陳嘉明委託其所為之該轉交海
    洛因予證人蔡浩行為，客觀上係屬轉讓毒品之行為，而出於
    轉讓之意思，為該轉讓之行為，核其所為，係犯毒品危害防
    制條例第8條第1項之轉讓第一級毒品罪。毒品危害防制條例
    雖於98年5月20日修正公布，惟本案被告所犯之同條例第8條
    第1項之轉讓第一級毒品罪之罪刑均未修正，而本案被告就
    該轉讓犯行，雖於偵查中坦承有該轉讓行為，惟於審判期日
    否認該行為（參見98年6月10日審判期日筆錄第8頁），自與
    修正後同條例第17條第2項規定「於偵查及審判中均自白者
    」減輕其刑之要件不符，是本案自無比較新舊法律適用之必
    要，附此敘明。本案檢察官以被告甲○○與陳嘉明於96年11
    月間某日及96年12月間某日有共同販賣第一級毒品各一次之
    起訴事實提起公訴（見起訴書第1頁），惟經本院審理結果
    ，僅能認定被告轉讓第一級毒品僅一次，是就本院上開認定
    之該轉讓一次之事實，與檢察官起訴書記載之其中一次販賣
    行為之基本社會事實，既可認屬於同一範圍，且販賣第一級
    毒品罪與轉讓第一級毒品罪之犯罪構成要件均以毒品之轉讓
    行為為要件，即有罪質上之共通性，自得由本院就起訴書其
    中一次販賣部分之該部分犯罪事實，依刑事訴訟法第300條
    規定變更檢察官之請求論罪法條（最高法院92年度台上字第
    4140號判決要旨參照）。本案依卷證資料及本院認定之事實
    所示，被告係出於轉讓之犯意而為轉讓之構成要件行為，且
    轉讓之次數經本院認定僅1次，轉讓之總量亦僅些微，而其
    幫助之對象陳嘉明復於另案經判決無罪，是本案考量被告客
    觀之犯行與主觀之惡性，且衡酌其犯罪情狀亦非無可憫恕之
    情，是如科以最低度刑，有嫌過重之虞，爰依司法院大法官
    會議釋字第263號解釋暨最高法院95年台上字第788號判決要
    旨等判示，依刑法第59條規定，酌量減輕其刑。
貳、無罪部分：
一、公訴意旨另略以：被告與真實姓名年籍不詳，自稱「陳嘉明
    」之成年男子，共同基於賣毒品之犯意聯絡，於96年11月間
    某日至97年1月2日間某日（此部分犯罪時間，係由檢察官於
    原審97年9月12日準備程序中更正之，詳見原審卷第92頁）
    ，由「陳嘉明」或被告負責提供第一級毒品海洛因，由被告
    負責以其所有之0000000000號行動電話，撥打蔡浩之
    0000000000號行動電話，以每1小包0.1公克新台幣（下同）
    1,000元之代價，向蔡浩兜售第一級毒品海洛因各一次，雙
    方約訂在台北縣板橋市○○○路213巷7號欣宏旅社內交貨，
    蔡浩將購買毒品之金錢交付被告後，被告便將金錢轉交「陳
    嘉明」，「陳嘉明」乃以代被告交付每日700元旅社住宿費
    之方式作為酬庸及分紅，嗣於97年1月7日下午4時許，為警
    在被告所住之欣宏旅社306號房內當場查獲，並扣得安非他
    命吸食器1組、使用過之注射針筒1支、電子磅秤1臺、提撥
    器2支、分裝袋130個、海洛因殘渣袋8包、帳冊1本、海洛因
    1小包，淨重0.01公克、行動電話1支等物。因認被告涉犯毒
    品危害防制條例第4條第1項之共同販賣第一級毒品海洛因罪
    嫌云云。
二、按「犯罪事實應依證據認定之，無證據不得認定犯罪事實。
    」、「不能證明被告犯罪或其行為不罰者，應諭知無罪之判
    決。」，刑事訴訟法第154條第2項、第301條第1項分別定有
    明文。復按「檢察官就被告犯罪事實，應負舉證責任，並指
    出證明之方法。」，刑事訴訟法第161條第1項已經明文規定
    ，是檢察官對於起訴之犯罪事實，應負提出證據及說服之實
    質舉證責任，倘其所提出之證據，不足為被告有罪之積極證
    明，或其指出證明之方法，無從說服法院以形成被告有罪之
    心證，基於無罪推定之原則，自應為被告無罪判決之諭知（
    最高法院92年度台上字第128號判例要旨參照）。次按毒品
    危害防制條例第4條第1項、第2項之販賣第一級毒品、第二
    級毒品罪，以所販賣者確係第一級毒品、第二級毒品為成立
    要件，而是否確實屬於第一級毒品、第二級毒品，應依證據
    證明之（最高法院刑事判決96年度台上字第288號刑事判決
    要旨參照）；是就販賣毒品罪，檢察官至少應提出經由扣得
    之證物檢驗出第一級毒品、第二級毒品成分，或經由施用者
    之尿液檢驗出第一級毒品、第二級毒品反應等非供述證據，
    以盡實質舉證責任。再按「被告或共犯之自白，不得作為有
    罪判決之唯一證據，仍應調查其他必要之證據，以察其是否
    與事實相符。」，刑事訴訟法第156條第2項另定有明文，其
    立法意旨乃在防範被告或共犯自白之虛擬致與真實不符，而
    對自白在證據上之價值加以限制，明定須藉補強證據以擔保
    其真實性。並非絕對可由法院自由判斷該被告或共犯之自白
    之證明力；若不為調查，而專憑此項自白據為被告犯罪事實
    之認定，即與上開規定有違；又此所謂共犯，包括任意共犯
    及必要共犯，亦即包含對向犯罪之共犯在內（最高法院刑事
    判決97年度台上字第1640號判決要旨參照）；另按犯毒品危
    害防制條例第4條第1項至第4項、第5條第1項至第4項、第6
    條第1項至第4項、第7條第1項至第4項、第8條第1項至第4項
    、第10條或第11條第1、2項之罪，供出毒品來源，因而破獲
    者，得減輕其刑，同條例第17條定有明文，則施用毒品之人
    ，如供出毒品來源因而破獲，既得藉以邀求寬典減輕其刑，
    為擔保其所為不利於對向共犯之陳述之真實性，尤應有足以
    令人確信其陳述為真實之補強證據，始得據為不利被告之認
    定，俾貫徹刑事訴訟無罪推定及嚴格證明之基本原則（最高
    法院97年度台上字第1155號刑事判決要旨參照）。
三、訊據被告堅決否認有何販賣第一級毒品之犯行，辯稱其並未
    販賣第一級毒品海洛因予蔡浩，其於陳嘉明遭羈押前，僅係
    單純替陳嘉明轉交毒品予蔡浩並未代陳嘉明向蔡浩收取金錢
    ，而於陳嘉明遭羈押後，因其自己亦無金錢可購入毒品供轉
    售或無償讓與他人，其未有任何販賣或轉讓毒品予蔡浩之行
    為等語。
四、檢察官就被告涉犯販賣第一級毒品之犯嫌，無非係以被告於
    偵查中之供述、證人蔡浩之證述、扣案安非他命吸食器、使
    用過之注射針筒、電子磅秤、提撥器、分裝袋、海洛因殘渣
    袋、帳冊、毒品海洛因、行動電話等物為其主要論據。
五、惟查：
（一）起訴書所指之同案共犯陳嘉明前於96年12月13日經在欣宏
      旅社301室經警查獲後隨由檢察官聲請原審羈押獲准即未
      被釋放並接續指揮送交執行等情，此有陳嘉明本院被告全
      國前案紀錄表在卷可稽，是依上開事證，陳嘉明既已經於
      96年12月13日經羈押在案，自難認被告於96年12月13日後
      有與陳嘉明以起訴書所載之方式共同犯賣毒品並由陳嘉明
      代被告支付泊宿費用為分紅之可能，是起訴書以被告與陳
      嘉明有於同日後共同販賣毒品之認定，即難認為可採。
（二）起訴書犯罪事實欄關於「…，由甲○○負責以其所有之
      0000000000號行動電話，撥打蔡浩之0000000000號行動電
      話，以每一小包0.1公克1,000元之代價，向蔡浩兜售第一
      級毒品海洛因各一次，雙方約訂在台北縣板橋市○○○路
      213巷7號欣宏旅社內交貨，蔡浩將購買毒品之金錢交付甲
      ○○後，…」之記載，依偵查卷內之事證，查係依證人蔡
      浩於警詢、偵查中之證述為據。
（三）惟，證人蔡浩於警詢中雖曾證述其自96年12月底開始向被
      告購買毒品而最後一次向被告購買毒品之時間係在97年1
      月2日云云，惟依原審勘驗警詢之錄音譯文，被告於該次
      警詢時已多次向員警要求休息，而呈疲累之態，然員警並
      未應允被告休息之要求（見原審卷第181頁所示）；再參
      酌證人蔡浩於原審審理中均先後證稱其於警詢時藥癮發作
      （提藥）而精神狀況不佳等語（見原審97訴2778號卷第
      124頁、原審本案卷第240頁）；再對照原審勘驗證人蔡浩
      於警詢中之問答型式，均多屬警方提示問題供蔡浩為是非
      對否之答問（見原審本案卷第180至181頁），除於法已經
      難認該警詢筆錄之正當性與可信性外；再就原審勘驗證人
      蔡浩於警詢中有關其於96年12月底打陳嘉明持用之門號
      0000000000號行動電話係由甲○○接聽部分之記載，顯難
      認該部分警詢筆錄之記載係符合證人蔡浩陳述之意旨外（
      見原審本案卷第182至183頁）；況依卷內事證，陳嘉明持
      用之0000000000號行動電話於96年12月13日即已遭扣案，
      證人蔡浩該部分陳述，是否與事實相符，顯非無疑；在在
      足證證人蔡浩於警詢中之證述，於法尚非得資為認定被告
      此部分犯嫌之適合證明。
（四）證人蔡浩於偵查中似曾供稱：「（何時開始跟甲○○買毒
      品？96年12月開始，一開始是甲○○會主動用0000000的
      電話打我的0000-000000的手機，問我需不需要毒品，並
      告知我，如果要毒品可以的0000000000的手機，我從96
      年12月開始用我上開電話或是公共電話打甲○○的
      0000000的手機向甲○○購買毒品，甲○○就會跟我說要
      我到欣宏旅社的306號房跟他買，我到該房之後，都是甲
      ○○開門的，甲○○會拿海洛因給我，我每次交付給甲○
      ○1000、2000元，我從96年12月開始買過2、3次，每次都
      是買一小包，大概都是0.1、0.2公克。」云云（見2916號
      偵卷第91至92頁）；惟證人蔡浩於原審本案審理中就偵查
      中證述之實在與否之訊問，則證稱：當時在提藥。我好像
      沒有講那麼長等語（見原審本案卷第240頁）。而證人蔡
      浩於偵查中之偵訊光碟，經原審勘驗之結果係無法撥放；
      是本案依現存事證，已難以確認證人蔡浩於該偵查中陳述
      之確實內容；另證人蔡浩就其於96年12月13日後究有無向
      被告購買毒品之情，於原審審理中則復改陳稱其係與被告
      合資購買云云（見原審卷第237至239頁），亦與其於檢察
      官偵查中之上引供述不同；是證人蔡浩就其究有無向被告
      購買海洛因等情，於偵查及審理中有先後不同之證述，是
      證人蔡浩於偵查中之證述，於法亦不適合於被告本案被訴
      罪名之適合證明。
（五）另，依證人蔡浩於警詢、偵訊中及其於自己施用毒品案件
      （原審97年度訴字第1757號）之供述，其最後一次施用海
      洛因毒品係在97年1月6日；然員警或檢察官均未訊明證人
      蔡浩該次施用之毒品來源；然經原審於審理中訊明該來源
      係綽號「阿龍」之人。益徵本案並無積極之非供述證據可
      證定蔡浩該次之毒品來源，係向被告所取得，本案亦難以
      蔡浩該次施用毒品犯行對被告為不利益之認定。
（六）被告自始即否認其於陳嘉明遭羈押後有何販賣、轉讓毒品
      予蔡浩，且陳稱其並無資力可為販賣或轉讓毒品之犯行，
      蔡浩均係欲無償向其索討毒品施用，惟均經其拒絕而無交
      付任何毒品予蔡浩等語（見2916號偵卷第10、88頁）；再
      參照證人蔡浩前於警詢中在其藥癮發作前對其查獲當日確
      係欲向被告無償索取海洛因施用之情證述明確（見原審本
      案卷第180頁），尚與被告上開辯稱情節相符，於法尚難
      認被告上開辯解係子虛烏有之詞。
（七）至扣案之帳冊，已據被告否認為其所有外，並辯稱帳冊內
      之記載亦非其所為等語；雖就扣案帳冊究屬何人所有，證
      人蔡浩前於警詢中曾證稱為被告所有並見過被告使用云云
      （見見2916號偵卷第17頁）；惟依原審勘驗此部分警詢錄
      音之結果（見原審本案卷第181至182頁），顯難認該警詢
      筆錄之記載係符合證人蔡浩陳述之真意，且證人蔡浩於原
      審審理中復證稱其並未見過被告使用扣案帳冊（見原審本
      案卷第240頁反面）；是證人蔡浩關於扣案帳冊之證述，
      於法尚不適合於被告本案被訴罪嫌之證明。況依該帳冊之
      記載，其上僅有人別代號及金額之記載，而乏該金額之原
      因關係之記載，且帳冊上之筆跡，亦與本院於審理中依職
      權命被告當庭書寫之筆跡，無論係運筆、轉折、筆劃之分
      佈，均不相同；是於法該帳冊亦非適合於被告本案被訴罪
      嫌之證明。
（八）綜上所述，檢察官關於此部分所舉提之證據，均未能使本
      院形成被告確有此部分被訴犯行之確切心證。此外，復查
      無其他積極證據足資證明被告有於另外一日有與陳嘉明共
      同販賣第一級毒品予蔡浩之犯行，自應就該另外一日之犯
      嫌部分，為無罪之諭知。
參、對原審判決之評價及上訴之准駁：
一、有罪部分：
    原審就上述有罪部分，認被告事證明確，因之適用刑事訴訟
    法第300條、毒品危害防制條例第8條第1項，刑法第11條前
    段、第59條等規定，並審酌被告明知海洛因係經公告列為第
    一級毒品，仍替陳嘉明轉交該毒品予蔡浩，其行為除助長毒
    品流通外，並已經危害國民身體健康及社會風氣，惟斟酌其
    犯罪動機、轉讓次數僅只一次、以及其生活狀況、品行、智
    識程度與其因本案犯行所得之利益暨所生之危害等一切情狀
    ，量處被告有期徒刑6月。並說明扣案物品，查與被告上開
    轉讓犯行無涉，爰均不為沒收（原判決誤載為無罪）之諭知
    。核其認事、用法均無違誤，量刑亦稱妥適。檢察官就此部
    分上訴意旨以被告此部分應係犯販賣第一級毒品罪云云，尚
    無可採。其執此上訴意旨，指摘原判決此部分不當，求予撤
    銷改判，為無理由，應予駁回。
二、無罪部分：
    原審就上述無罪部分，以不能證明被告此部分犯罪，而為被
    告無罪之諭知，於法核無違誤。檢察官上訴意旨，未另舉提
    其他積極證據，徒就已經原審詳為論斷之證據資料爭執其證
    明力，尚有未洽，其執此上訴意旨，指摘原判決此部分不當
    ，求予撤銷改判，亦為無理由，亦應予駁回。
據上論斷，應依刑事訴訟法第368條，判決如主文。
本案經檢察官郭棋湧到庭執行職務。
中    華    民    國    98    年    12    月    24    日
                  刑事第二十庭審判長法  官  楊貴雄
                                    法  官  周明鴻
                                    法  官  林銓正
以上正本證明與原本無異。
如不服本判決，應於收受送達後10日內向本院提出上訴書狀，其
未敘述上訴之理由者並得於提起上訴後10日內向本院補提理由書
（均須按他造當事人之人數附繕本）「切勿逕送上級法院」。
                                    書記官  張淨
中    華    民    國    98    年    12    月    28    日
附錄：本案論罪科刑法條全文
毒品危害防制條例第8條
轉讓第一級毒品者，處 1 年以上 7 年以下有期徒刑，得併科新
臺幣 1 百萬元以下罰金。
轉讓第二級毒品者，處 6 月以上 5 年以下有期徒刑，得併科新
臺幣 70 萬元以下罰金。
轉讓第三級毒品者，處 3 年以下有期徒刑，得併科新臺幣 30
萬元以下罰金。
轉讓第四級毒品者，處 1 年以下有期徒刑，得併科新臺幣 10
萬元以下罰金。
前四項之未遂犯罰之。
轉讓毒品達一定數量者，加重其刑至二分之一，其標準由行政院
定之。


司法院資訊處製作；財團法人民間司法改革基金會備份。
